臺灣桃園地方法院民事裁定
111年度消債職聲免字第8號
聲  請  人  
即  債務人  林妤榛  
訴訟代理人  張家榛律師
上列聲請人因消費者債務清理事件聲請清算，經本院裁定終止清
算程序確定後聲請免責，本院裁定如下：
    主  文
債務人林妤榛應予免責。
    理  由
一、按法院為終止或終結清算程序之裁定確定後，除別有規定外
    ，應以裁定免除債務人之債務，消費者債務清理條例（下稱
    消債條例）第132條定有明文。次按法院裁定開始清算程序
    後，債務人有薪資、執行業務所得或其他固定收入，扣除自
    己及依法應受其扶養者所必要生活費用之數額後仍有餘額，
    而普通債權人之分配總額低於債務人聲請清算前2年間，可
    處分所得扣除自己及依法應受其扶養者所必要生活費用之數
    額者，法院應為不免責之裁定。但債務人證明經普通債權人
    全體同意者，不在此限。又按債務人有下列各款情形之一者
    ，法院應為不免責之裁定。但債務人證明經普通債權人全體
    同意者，不在此限：㈠於7年內曾依破產法或本條例規定受免
    責。㈡故意隱匿、毀損應屬清算財團之財產，或為其他不利
    於債權人之處分，致債權人受有損害。㈢捏造債務或承認不
    真實之債務。㈣聲請清算前2年內，因消費奢侈商品或服務、
    賭博或其他投機行為，所負債務之總額逾聲請清算時無擔保
    及無優先權債務之半數，而生開始清算之原因。㈤於清算聲
    請前1年內，已有清算之原因，而隱瞞其事實，使他人與之
    為交易致生損害。㈥明知已有清算原因之事實，非基於本人
    之義務，而以特別利於債權人中之1人或數人為目的，提供
    擔保或消滅債務。㈦隱匿、毀棄、偽造或變造帳簿或其他會
    計文件之全部或一部，致其財產之狀況不真確。㈧故意於財
    產及收入狀況說明書為不實之記載，或有其他故意違反本條
    例所定義務之行為，致債權人受有損害，或重大延滯程序，
    消債條例第133條、第134條亦定有明文。
二、本件聲請人即債務人林妤榛（原名林寶琴）因欠金融機構債
    務，於民國109年3月9日向本院聲請前置調解，因調解不成
    立聲請進行債務清理清算程序，經本院109年度消債清字第8
    0號裁定自109年9月21日下午5時開始清算程序，並移由本院
    司法事務官以109年度司執消債清字第111號案件進行清算程
    序，經查，聲請人名下清算財團有聖恩全股份有限公司股票
    500股、存款總額新臺幣（下同）4,396元、汽車1輛（89年
    出廠）、機車3輛（分別於95、102年出廠），此有聲請人提
    出之資產表、收入及財產狀況報告書、持股證明、汽機車行
    照、彰化銀行、中華郵政、華南銀行、華信銀行、台灣銀行
    、第一銀行、台灣企銀、渣打銀行、土地銀行及合作金庫銀
    行存摺影本等件在卷可稽（見司執消債清卷第45至68頁），
    然因前開車輛已逾經濟部能源局公布之使用年限，堪認處分
    無實益，應返還予債務人，至股票與存款部分已由聲請人提
    出等值現金9,396元分配完結予全體債權人，遂依消債條例
    第127條第2項於110年10月22日以109年度司執消債清字第11
    1號民事裁定終止清算程序確定在案等情，業經本院調取上
    開卷宗核閱無訛，依首揭消費者債務清理條例規定，法院應
    審酌債務人是否有消費者債務清理條例第133條、第134條所
    定應為不免責裁定之情形。
三、經查：
  ㈠聲請人是否有消債條例第133條所定應為不免責之事由乙節，
    本院認定如下：
　1.本院109年度消債清字第80號裁定聲請人自109年9月21日下
    午5時起開始清算程序，已如前述。聲請人陳稱患有克隆氏
    症、腹腔內感染、大腸局部性腸炎等病症，現無工作，小孩
    每月提供8,000元零用金，另每年尚領取焚化爐鄰近住戶補
    助金6,120元等語，業提出國立臺灣大學醫學學院附設醫院
    診斷證明書、桃園市垃圾焚化廠回饋金運用管理及營運監督
    委員會公告以佐（見司消債調卷第64頁，司執消債清卷第14
    6頁），核與所述相符。且查聲請人自104年5月4日起迄今均
    投保於桃園市營建土木職業工會，109年度財稅所得除桃園
    市營建土木職業工會之其他所得1,100元外，未載有任何薪
    資所得，此有本院依職權調取聲請人勞保局電子閘門、稅務
    網路資料查詢表在卷可稽（見司執消債清卷第85至86頁、第
    102至104頁），尚無其他證據可認聲請人有隱藏薪資收入，
    堪信聲請人所陳現無工作收入等語屬實，故以8,510元（計
    算式：8000元＋6,120元÷12＝8,510元）列計每月收入。扣除
    前開清算裁定審認聲請人每月必要支出1萬2,000元（見消債
    清卷第65頁），已無餘額（計算式：8,510元－1萬2,000元＝-
    3,490元），核與消債條例第133條前段「法院裁定開始清算
    程序後，債務人有薪資、執行業務所得或其他固定收入，扣
    除自己及依法應受其扶養者所必要生活費用之數額後仍有餘
    額」之要件不符，自不得依該規定為不免責之裁定。
　㈡就債務人是否有消債條例第134條各款所規定應為不免責之事
    由乙節，債權人永豐商業銀行股份有限公司僅略稱請本院依
    職權查詢聲請人有無消債條例第134條各款不免責事由等語
    （見司執消債清卷第139頁）。惟消債條例關於法院為終止
    或終結清算程序之裁定確定後，對於聲請人係以免責為原則
    ，不免責為例外之意旨，而經本院依職權遍查現有事證，查
    無聲請人有何消債條例第134條所列其他各款不免責之情形
    。
四、綜上所述，本件聲請人既無消債條例第133條及第134條應不
    免責事由存在，揆諸前開規定及立法目的，自應為聲請人免
    責之裁定，爰裁定如主文。
中　　華　　民　　國　　111 　年　　4 　　月　　14　　日
                  民事第一庭    法　官　許自瑋
正本係照原本作成。
如不服本裁定應於送達後10日內向本院提出抗告狀，並應繳納抗
告費新臺幣1,000元。
中　　華　　民　　國　　111 　年　　4 　　月　　14　　日
                                書記官  吳光彧